【裁判字號】    95,交聲,130
【裁判日期】    950731
【裁判案由】    違反道路交通管理處罰條例聲明異議
【裁判全文】
臺灣桃園地方法院交通事件裁定         95年度交聲字第130號
原處分機關  交通部公路總局新竹區監理所中壢監理站
異  議  人
即受處分人  甲○○
上列異議人因違反道路交通管理處罰條例案件，對於交通部公路
總局新竹區監理所中壢監理站民國95年3 月3 日以壢監裁字第裁
53-DP0000000號違反道路交通管理事件裁決書所為之處分，聲明
異議，本院裁定如下：
    主  文
異議駁回。
    理  由
一、原處分意旨略以：本件異議人即受處分人於民國94年10月17
    日下午2 時20分許，駕駛KD-6565 號自小客車行經桃園縣楊
    梅鎮○○○路○道台一線南下51.3公里處（往新竹方向）之
    內側車道，因見前方路口處翁志松駕駛車號MT-685號營業大
    貨車，欲自北上車道迴轉至南下車道，距離60至70公尺左右
    ，貨車切進南下車道之內側車道進行迴轉，異議人遂向右變
    換車道，然疏未注意變換車道時，應讓直行車先行，並注意
    安全距離，適由陳達聖騎乘車號F2Z-202 號機車同向行駛而
    撞擊至異議人所駕駛車輛之右後保險桿，致陳達聖因而受有
    左手掌、手肘擦傷之傷害，經桃園縣政府警察局交通隊員警
    認異議人變換車道時不依規定保持前後車距離，違反道路交
    通安全規則肇事致人受傷而開單舉發，嗣異議人雖於到案期
    日前到案提出申訴，然原處分機關仍認受處分人有前開違規
    行為，於95年3 月3 日依道路交通管理處罰條例第58條第1
    項第1 款規定裁處罰鍰新台幣（下同）600 元，並依同條例
    第61條第3 項前段記違規點數共3 點（裁決書於舉發違反法
    條欄贅載第1 款，並於處罰主文欄第一項後段誤載為第63條
    第1 項）。
二、聲明異議意旨略以：異議人肇事原因係對向車道駕駛營業大
    貨車之翁志松迴轉時未禮讓直行車先行突然迴轉，異議人為
    閃躲向右切換至外側車道遭後方機車撞擊，異議人與營業大
    貨車距離100 公尺時發現大貨車迴轉，此與事實不符，於發
    現大貨車時確實距離應為60至70公尺之遠，而非距離100 公
    尺，為此狀請撤銷原處分云云。
三、按行政罰法業於94年2 月5 日制訂公布，並自95年2 月5 日
    起施行，該法第5 條規定：「行為後法律或自治條例有變更
    者，適用行政機關最初裁處時之法律或自治條例。但裁處前
    之法律或自治條例有利於受處罰者，適用最有利於受處罰者
    之規定。」；又道路交通管理處罰條例所定罰鍰、吊扣或吊
    銷駕駛執照、記點等之裁罰，係屬行政罰法中所稱行政罰之
    性質，故有上開行政罰法第5 條規定之適用。又道路交通管
    理處罰條例第58條及第61條經總統於94年12月28日以華總一
    義字第09400212581 號令公布修正，且經行政院於95年6 月
    23日以院臺交字第0950087685號令發布定自95 年7月1 日施
    行。其中修正施行前之道路交通管理處罰條例第58條第1 款
    規定，駕駛人駕駛汽車不依規定保持前、後車距離者，處（
    銀元）200 元以上（銀元）400 元以下罰鍰；修正後之規定
    ，則將罰鍰由銀元變更為新臺幣600 元以上1,200 元以下，
    故罰鍰輕重並無不同。至該條例第61條第3 項，修正前後之
    規定亦無不同，均規定因肇事致人受傷者，記違規點數3 點
    。而本件違規行為發生時及原處分機關之最初裁決時，均在
    該條例修正施行之前，且該法律變更對於異議人並無更為不
    利之情形，揆諸上揭規定，應適用修正前之規定，無新舊法
    比較適用問題，是本件應適用原處分機關裁處時之道路交通
    管理處罰條例第58條第1 款、第61條第3 項之規定。
四、經查：
    (一)本件異議人於94年10月17日下午2 時20分許，駕駛車號KD
      -6565 號自用小客車，沿桃園縣楊梅鎮○○○路往新竹方
      向行進，行經楊梅鎮○○○路台一線51.3公里處，因變換
      車道時與外車道同向之F2Z-202 號重型機車發生擦撞，致
      機車騎士陳達聖因此受有左手掌、手肘擦傷之傷害事實，
      為異議人自承不諱，並有桃園縣政府警察局95年3 月29日
      桃警交字第0950046 843 號函暨檢送之道路交通事故肇因
      研判表、道路交通事故現場圖、道路交通事故調查報告表
      (一)(二)、道路交通事故調查筆錄3 份、道路交通事故當事人
      酒精測定紀錄表2 份等附卷可證，是此部分之事實堪以認
      定。
    (二)異議人雖辯稱：肇事原因係對向車道營業大貨車迴轉時未
      禮讓直行車先行突然迴轉，異議人為閃躲向右切換至外側
      車道遭後方機車撞擊，異議人與營業大貨車距離100 公尺
      發現大貨車迴轉云云，然查：異議人於上揭時、地變換車
      道之情形，業據案外人陳達聖於警詢中供稱：「當時我行
      駛在車道內，距離約30至40公尺的分隔島切口處有一部大
      貨車要迴轉，我就減速，繼續直行，當貨車迴轉，同向自
      小客車KD-6565 就往右側偏，佔住我的車道，我煞車仍然
      撞上。看到自小客擋住我車道大約4 至5 公尺，已經來不
      及，就撞上了。」等語明確；異議人於警詢時亦自承：「
      當時我行駛在車道內，距離約100 公尺的分隔島切口處有
      一部大貨車要迴轉，我就繼續直行，當距離60至70公尺左
      右，貨車切進內側車道要迴轉，我就煞車往右側偏，我就
      順勢切到最外側停住，3 至5 秒才聽到後方有撞擊聲，下
      車看才知道有機車撞到我車後方。看到大貨車迴轉大約60
      至70公尺。」等語；顯然異議人變換車道時，並未注意保
      持安全距離，亦未禮讓直行車先行，即貿然自原車道切出
      ，因此致行駛於外車道之陳達聖不及反應，而倒地受有如
      前所述之輕傷害，已堪認定。
    (三)又異議人辯稱因營業大貨車未讓直行車先行，且強行逆向
      迴轉，當發現大貨車時其距離確實應為60至70公尺左右，
      而非100 公尺之遠。然縱使只有60至70公尺左右之距離，
      亦應有充裕的反應時間及距離以預作準備，但異議人卻疏
      於提前煞車或禮讓直行車先行後再變換車道之準備，直到
      靠近時才向右變換車道來閃避大貨車，雖未與大貨車發生
      碰撞，卻使後方行駛外側車道之重型機車騎士陳達聖造成
      追撞肇事。是異議人前揭所辯，洵屬無據，不足採信。
五、從而，異議人於前揭時地，不依規定保持前後車距離，致案
    外人陳達聖受傷，其違反道路交通管理處罰條例之事實明確
    ，原處分機關對受處分人之前揭違規行為，依修正前道路交
    通管理處罰條例第58條第1 款、第61條第3 項前段及違反道
    路交通管理事件統一裁罰基準及處理細則第41條第4 項之規
    定，裁處受處分人罰鍰600 元，並記違規點數共3 點，核無
    違誤，異議為無理由，應予駁回。
據上論斷，應依道路交通管理處罰條例第87條第2 項、道路交通
案件處理辦法第19條，裁定如主文。
中    華    民    國    95    年    7     月    31    日
                  交通法庭    法  官  陳心婷
以上正本證明與原本無異。
如不服本裁定，應於裁定送達後5日內，向本院提出抗告狀。
                              書記官  陳青瑜
中    華    民    國    95    年    8     月    18    日


司法院資訊處製作；財團法人民間司法改革基金會備份。
